【裁判字號】    98,抗,758
【裁判日期】    980805
【裁判案由】    沒入保證金
【裁判全文】
臺灣高等法院刑事裁定                   98年度抗字第758號
抗  告  人
即聲請人    臺灣桃園地方法院檢察署檢察官
受  刑  人
即  被  告  乙○○
具  保  人  甲○○
上列抗告人因沒入保證金案件，不服臺灣桃園林地方法院中華民
國98年7月10日裁定（98年度聲字第2516號），提起抗告，本院
裁定如下：
    主  文
抗告駁回。
    理  由
一、聲請意旨略以：具保人甲○○因被告乙○○因違反毒品危害
    防制條例案件，依檢察官指定之保證金額新臺幣（下同）1
    萬元，出具保證金後，將被告釋放，茲因該被告逃匿，依刑
    事訴訟法第118條之規定，應沒入具保人繳納之保證金，爰
    聲請沒入之等語。
二、原裁定意旨略以：聲請人所聲請前開事項，雖據其提出刑事
    保證金收據、拘票、拘提報告書、受刑人及具保人送達證書
    暨通知具保人帶同被告到場之通知書、送達回證為憑，惟具
    保人已因違反毒品危害防制條例案件逃匿，並經臺灣桃園地
    方法院檢察署於民國97年10月15日發布通緝迄今，則聲請人
    通知具保人應於97年11月13日偕同受刑人到案之通知，雖於
    97年10月28日送達具保人之戶籍地，不能認已對具保人為合
    法之通知以命其履行具保人之責任，是聲請人之聲請為無理
    由，應予駁回。
三、抗告意旨略以：抗告人已就具保人之戶籍為合法送達，且具
    保人另因案遭通緝，惡性甚大，可責性尤高，並係可歸責其
    個人之因素，自不可因此而獲保證金不被沒收之利益保障，
    況此私人因素亦非抗告人或原審所應關注者，本案仍應回歸
    刑事訴訟法第118條所定之立法原意，付與具保人確保被告
    到庭接受審判、執行之責，如無法確保該責任，即應依法予
    以沒收保證金，故具保人因他案遭司法通緝，顯然可認其不
    可能負該條令被告到庭之責，甚而可認無待通知具保人即應
    予沒收其保證金，而非如原審認定應由抗告人負絕對通知之
    責，況抗告人業已依法對其戶籍地為合法之送達，否則如具
    保人均因通緝或私人因素而已無法依正常方式送達（即具保
    人親收等），則該保證金豈永無沒收之可能，此亦顯與原審
    之實務運作現況不符，是本件應依刑事訴訟法第118條第1項
    將具保人之保證金額沒入，原裁定顯有不當，請撤銷原裁定
    ，更為適當合法之裁定等語。
四、按具保之被告逃匿者，應命具保人繳納指定之保證金額，並
    沒入之，不繳納者，強制執行，保證金已繳納者，沒入之，
    刑事訴訟法第118條第1項定有明文。是沒入具保人繳納之保
    證金，應以被告仍在逃匿中為其要件，如被告在法院裁定前
    經緝獲歸案，即不可謂其逃匿而沒入具保人繳納之保證金（
    最高法院93年台非字第268號裁判要旨參照）。經查，本件
    抗告人於98年7月2日向原法院聲請裁定沒入具保人之保證金
    後，被告已於98年7月10日進入臺灣桃園監獄受刑，有本院
    被告前案紀錄表及本院在監在押全國紀錄表各1件附卷可稽
    ，足見原審於98年7月10日裁定沒入保證金時，被告已在臺
    灣桃園監獄受刑中，並無逃匿情況，揆諸上開說明，即不得
    以被告逃匿為由，裁定沒入具保人所繳納之保證金，原裁定
    理由雖有不當，惟結論無誤，仍應予維持。是抗告意旨指摘
    原裁定不當，為無理由，應予駁回。
五、據上論斷，應依刑事訴訟法第412 條，裁定如主文。
中    華    民    國    98    年     8    月     5    日
                  刑事第二十二庭審判長法  官  何菁莪
                                      法  官  江振義
                                      法  官  李麗珠
以上正本證明與原本無異。
不得再抗告。
                                      書記官  陳禹任
中    華    民    國    98    年     8    月     5    日


司法院資訊處製作；財團法人民間司法改革基金會備份。
